臺灣高等法院刑事判決　　　　　　　　100年度上易字第424號
上　訴　人
即　被　告　朱煜仁
選任辯護人　蔡順雄律師
　　　　　　曹詩羽律師
　　　　　　陳怡妃律師
上列上訴人因傷害案件，不服臺灣板橋地方法院99年度易更字第
6號，中華民國99年12月31日第一審判決(起訴案號：臺灣板橋地
方法院檢察署98年度偵字第19900號)，提起上訴，本院判決如下
：
    主  文
上訴駁回。
朱煜仁緩刑貳年。
    事  實
朱煜仁為臺北縣(現改制為新北市，下同)政府警察局三重分局永
福派出所警員，於民國98年7月12日下午7時52分許之執行勤務期
間，在址設臺北縣三重市(現改制為新北市三重區○○○路162 巷
53號之臺北縣政府警察局三重分局永福派出所內，遭因故為警帶
回派出所查驗身分之胡啟豪辱罵「幹你娘」 (所涉侮辱公務員犯
行，業經原審法院以99年度簡字第1126號判決判處拘役20日，緩
刑2年確定)，因不甘受辱，一時氣憤，竟基於傷害之犯意，以右
手揮擊胡啟豪之臉部，致胡啟豪受有頭部損傷併左側下顎挫傷等
傷害。
    理  由
一、被害人胡啟豪所提出之國軍松山醫院附設民眾診療服務處 (
    下稱松山醫院) 診斷證明書，係被害人就醫接受治療，由醫
    師本於其專業知識為其進行醫療行為後，於此業務上而製作
    之文書，具有相當之中立性，且與被害人傷勢之待證事項具
    有相當關聯性，並無顯不可信之情況，依刑事訴訟法第 159
    條之4第2款規定，自得作為證據。至其餘資以認定本案犯罪
    事實之非供述證據(詳後述)，查無違反法定程序取得之情，
    依刑事訴訟法第158條之4規定反面解釋，均具證據能力。
二、訊據上訴人即被告朱煜仁對上開犯罪事實坦承不諱，並經證
    人即被害人吳啟豪、現場目擊者吳陳祥於原審審理時證述屬
    實，原審復勘驗永福派出所監視攝影器所拍攝98年 7月12日
    下午7時52分7秒前後之錄影畫面，清晰可見被告以右手揮擊
    被害人臉部之動作，有原審勘驗筆錄存卷可參。另被害人因
    此受有頭部損傷併左側下顎挫傷等傷害，亦有松山醫院診斷
    證明書附卷可佐，足認被告自白與事實相符，犯行堪以認定
    ，應予依法論科。
三、核被告所為，係犯刑法第277條第1項傷害罪。又被告係警員
    ，於執行勤務期間傷害被害人，已如前述，依刑法第 287條
    但書規定，所為傷害犯行非屬告訴乃論之罪，是被害人雖於
    原審法院98年度易字第3253號刑事案件審理時撤回告訴，本
    院仍應依法審判。再被告固係於執行勤務期間為該犯行，然
    刑法第134 條關於公務員犯罪之加重規定，係以公務員故意
    犯瀆職罪章以外之罪，由於假借職務上之權力、機會或方法
    者為限，並非具有公務員身分之人，一經犯罪，即在當然加
    重之列(最高法院24年上字第1345號判例意旨參照)。依前揭
    勘驗筆錄所載，被告以右手揮擊被害人臉部後，始與其同事
    合力逮捕被害人，故本案被告係遭辱罵「幹你娘」，一時氣
    憤，傷害被害人，斯時被害人人身自由未受拘束，仍可與被
    告拉扯，與之後被告及其同事逮捕被害人之行為亦可區分，
    應僅是執行勤務時情緒控制不當，難以逕認所為傷害犯行係
    假借職務上之權力、機會或方法為之 (最高法院30年度上字
    第771號判例意旨參照) ，不宜任意擴大刑法第134條之適用
    範圍，故檢察官起訴被告普通傷害罪，核無不合，均併予指
    明。
四、原審以被告罪證明確，適用刑法第277條第1項、第41條第 1
    項前段，刑法施行法第1條之1第1項、第2項前段規定，審酌
    被告於執行勤務期間，以暴力加諸他人，所為固有未當，惟
    係先遭被害人辱罵，始因一時氣憤，出手傷人，事出有因，
    且已賠償被害人損失，被害人並表達不追究之意，暨其犯罪
    之手段、素行、智識程度、被害人所受傷勢等一切情狀，量
    處拘役40日，並諭知易科罰金之折算標準。其認事用法，核
    無違誤，量刑亦屬允當。被告原上訴意旨否認有傷害犯行 (
    嗣已坦承)，為無理由，應予駁回。
五、末查，被告未曾因故意犯罪受有期徒刑以上刑之宣告，有本
    院被告前案紀錄表可查，其因一時情緒失控致犯本罪，偶罹
    刑典，於本院審理時已坦承全部犯行，深表悔意，並業與被
    害人達成和解，業賠償被害人新臺幣 3,600元，有調解筆錄
    在卷可按(詳原審易字卷第15頁)，被告經此科刑教訓，當知
    所警惕而無再犯之虞，本院認其所受刑之宣告，以暫不執行
    為適當，爰併宣告緩刑2年，以啟自新。
據上論斷，應依刑事訴訟法第368條，刑法第74條第1項第 1款，
判決如主文。
本案經檢察官柯麗鈴到庭執行職務
中    華    民    國   100    年    4     月    14    日
            刑事第十三庭  審判長法  官  曾德水
                                法  官  楊貴雄
                                法  官  宋松璟
以上正本證明與原本無異。
不得上訴。
                                書記官  蘇秋
中    華    民    國   100    年    4     月    14    日
附錄本判決論罪科刑法條
中華民國刑法第277 條（普通傷害罪）
傷害人之身體或健康者，處3 年以下有期徒刑、拘役或1 千元以
下罰金。
犯前項之罪因而致人於死者，處無期徒刑或7 年以上有期徒刑；
致重傷者，處3 年以上10年以下有期徒刑。